最高法院刑事判決　　　　　　　　　　　　　　　九十三年度台上字第一二０六號
　　上 訴 人　甲○○
右上訴人因貪污案件，不服台灣高等法院高雄分院中華民國九十二年十月二十八日第
二審判決（九十二年度上訴字第一六六七號，起訴案號：台灣屏東地方法院檢察署九
十二年度偵字第一七五四號），提起上訴，本院判決如左：
    主  文
上訴駁回。
甲○○緩刑肆年。
    理  由
本件原判決認定上訴人甲○○係交通部臺灣鐵路管理局（下稱鐵路局）工務處高雄工
務段加祿道班技術工，負責更換鐵軌、枕木及整理清除鐵軌附近石頭、雜草等工作，
為依據法令從事公務之人員。民國九十二年三月十八日上午十一時許，見不知情之賴
維正（經不起訴處分）至加祿道班欲購買枕木，上訴人即向賴維正表示可處理該事宜
，並將電話號碼交予賴維正以供聯絡。同月二十一日某時，賴維正以電話向上訴人表
示欲購買枕木，上訴人明知抽換後堆置在加祿車站附近之舊枕木為鐵路局所有之公有
財物，乃意圖為自己不法所有，同意出賣上開舊枕木一百支，賴維正表示願給付新台
幣（下同）三千元。翌（二十二）日上午十一時許，賴維正僱請不知情之潘正順駕駛
吊車依約前往加祿道班，上訴人乃指示舊枕木放置位置，由賴維正、潘正順竊取並載
運舊枕木六十八支得手。同日下午一時許，潘正順駕駛載運舊枕木之吊車行經屏東縣
枋寮鄉○○○○路口段，為警攔檢查獲。扣得舊枕木六十八支，經鐵路局鑑定處理小
組鑑定結果，其中二十六支為廢枕木、四十二支為爛枕木，以廢枕木一支售價為三百
十五元計算，共價值八千一百九十元等情。係以上訴人在鐵路局工務處高雄工務段加
祿道班擔任技術工職務，負責更換鐵軌、枕木及整理清除鐵軌附近石頭、雜草等工作
，為其陳明，並有鐵路局移送偵辦函足佐，上訴人為依據法令從事公務之人員。而上
開事實，業據證人賴維正於警詢及偵查中分別證稱：「……約定中是要購買一百支的
廢枕木，價格是三千元」、「因為我要向他（指上訴人）買廢枕木，甲○○他說幫我
處理，我說要給他三千元好不好，他沒有說好或不好，我就說他如果幫我處理好，我
當時有向他說要給他三千元，他說隨我意思……」等語明確。上訴人於警詢時亦坦承
有販賣舊枕木之事實。另依鐵路局訂定之廢、爛枕木鑑定及處理作業程序規定，凡工
程或養護路線抽換之舊枕木，經鑑定處理小組鑑定為廢枕木者得出售，並依讓售廢枕
木規定辦理，由申購者按廢枕木核定單價向材料處辦理購料手續，並繳納購料款後憑
據領取，有該局八十九年十一月六日八十九鐵工路字第二四七二四號函附廢、爛枕木
鑑定及處理作業程序及九十二年七月二十一日鐵材管字第０九二００一五六０九號函
附申請書、廢枕木讓售要點、材料收發單在卷可按。再扣案舊枕木六十八支於九十二
年三月二十六日經鑑定處理小組鑑定，其中二十六支為廢枕木、四十二支為爛枕木，
廢枕木一支售價為三百一十五元，亦有鐵路局九十二年四月十一日（九二）局政二字
第二九四二號函文在卷可佐。足見扣案之舊枕木並非全無價值之物。且未經鑑定處理
小組依規定鑑定，亦不得任意讓售或贈與。而上訴人亦明知抽換之舊枕木不得任意讓
售或贈與，經其供述在卷，為其所憑之證據及認定之理由。而以證人賴維正之警詢過
程，於每一問答後，雖有暫停錄音，非屬全程錄音。但經原審法院勘驗該警詢錄音帶
結果，證人賴維正於警詢時，並無受強暴、脅迫、利誘等不正方法而為陳述之情形，
況證人賴維正於警詢證稱：「……約定中是要購買一百支的廢枕木，價格是參仟元」
等語明確，復核與其於九十二年五月十三日偵查中證述意旨及證人李俊樓、徐瑞文上
開證述內容大致相符。證人賴維正之警詢陳述，即具有較可信之情況，並為證明犯罪
事實存否所必要，得為證據。是上訴人所辯因認舊枕木已腐爛無價值，所以任由賴維
正載運；證人賴維正之警詢過程，非屬全程錄音，警詢筆錄，依法無證據能力等語，
即無可採。此外經警當場扣得之舊枕木六十八支，已由鐵路局領回，復有贓物保管領
結及照片附卷可稽，所為否認犯行之辯解，均不足取，詳予說明。本件事證明確，上
訴人犯行足堪認定。因以其所為，係犯貪污治罪條例第四條第一項第一款竊取公有財
物罪。其利用不知情之賴維正、潘正順竊取舊枕木，應為間接正犯。又上訴人於犯罪
後，在警詢中向有偵查犯罪職權之公務員坦白陳述自己所為已經構成犯罪要件之事實
，並繳交全部所得財物，應依貪污治罪條例第八條第二項規定減輕其刑。另上訴人竊
取之舊枕木所得僅八千一百九十元，在五萬元以下，情節輕微，應依貪污治罪條例第
十二條第一項遞減輕其刑。再上訴人前未曾犯罪，僅因一時貪念而竊取舊枕木出賣，
惟該舊枕木價值甚微，且上訴人未及取得價金，竊得舊枕木亦經發還，該犯罪情狀，
客觀上足以引起一般同情，如予宣告法定最低度刑期，仍嫌過重，故依刑法第五十九
條規定再遞減輕其刑。爰將第一審之不當判決撤銷，審酌一切情狀，援引貪污治罪條
例第二條前段、第四條第一項第一款、第八條第二項、第十二條第一項、第十七條，
刑法第十一條、第五十九條、第三十七條第二項，量處有期徒刑一年八月，並依法宣
告褫奪公權二年。經核並無違誤。上訴意旨仍執前詞，謂證人賴維正之警詢筆錄，無
證據能力，原判決採之為上訴人犯罪之證據，自屬違法云云。顯係對原審取捨證據及
證據證明力判斷之審判職權行使，任憑己見，再事爭執，不能認其上訴為有理由，應
予駁回。惟念上訴人前未曾受有期徒刑以上刑之宣告，有台灣高等法院檢察署刑案紀
錄簡覆表附卷可考；其因一時貪念而失慮致觸法，又竊取之舊枕木價值甚微，並已發
還，被害人未受損害，且上訴人曾因腦部手術多次，患有癲癇症，健康異於常人，有
診斷證明書附卷可稽。其經此教訓後，當知警惕，信無再犯之虞，本院認前開刑之宣
告，以暫不執行為宜，爰併予宣告緩刑四年，以勵自新。
據上論結，應依刑事訴訟法第三百九十六條、刑法第七十四條第一款，判決如主文。
中　　　華　　　民　　　國　　九十三　　年　　　三　　　月　　 十一 　　日
                              最高法院刑事第四庭
                                  審判長法官  紀　俊　乾
                                        法官  黃　正　興
                                        法官  劉　介　民
                                        法官  陳　東　誥
                                        法官  魏　新　和
      右正本證明與原本無異
                                              書  記  官
中　　　華　　　民　　　國　　九十三　　年　　　三　　　月　　 十五 　　日
                                                                        Ｑ
